高雄高等行政法院簡易判決　　　　　　　　　　　　　九十三年度簡字第二四四號
　原　　　告　甲○○
　被　　　告　台南市稅捐稽徵處
　代　表　人　乙○○　處長
　訴訟代理人　丙○○
　　　　　　　丁○○
右當事人間因牌照稅事件，原告不服台南市政府中華民國九十三年五月七日南市法濟
字第○九三○九五○四七七－○號訴願決定，提起行政訴訟。本院判決如左︰
    主  文
原告之訴駁回。
訴訟費用由原告負擔。
    事實及理由
一、緣車牌ＴＸ－四○一五號之自用小客車（汽缸總排氣量六六五立方公分）原為訴
    外人林益年所有，因該車逾期未受檢驗，而遭監理機關於民國（下同）八十七年
    六月三日註銷車輛牌照在案。嗣該車於九十一年三月十二日為台南縣稅捐稽徵處
    稽查人員發現停放在台南縣永康市○○路旁，而有使用公共道路之事實，遂當場
    照相舉發，並移由被告審理違章成立，旋由被告依使用牌照稅法第二十八條第二
    項規定，除責令林益年補稅外，並以其為處罰對象，裁處罰鍰計新台幣（下同）
    三二、四○○元。嗣訴外人林益年與原告共同具名向被告申請復查，未獲變更，
    提起訴願，亦遭駁回，並循序提起行政訴訟。訴訟期間，財政部另以九十二年二
    月二十四日台財稅字第○九二○四五○二四○號函復被告，略以本案應以使用人
    即原告為補稅及處罰對象等語，被告遂復於九十二年三月十八日，將先前對林益
    年所為裁處處分撤銷，改以原告為補徵及裁罰對象，並以九十二年三月二十五日
    南市稅法字第○九二○○三一○一七號處分書除向原告補徵八十八年至九十一年
    使用牌照稅款合計一三、八○○元外，並裁處罰鍰計三二、四○○元。原告不服
    ，分別就本稅及罰鍰部分向被告申請復查，均未獲變更，一併提起訴願，亦遭決
    定駁回，遂提起本件行政訴訟。
二、原告起訴略謂：(一)、現行法令除道路交通管理處罰條例外，其他如：道路交通安
    全規則及違反道路交通管理事件統一裁罰基準及處理細則等法規，對於道路管理
    及汽車違規事項如何加以處理，均有相關之規定，然被告卻漠視前開法規之規定
    ，僅依據使用牌照稅法第三條第一項之規定解釋「道路使用」之意義，有違依法
    行政原則。(二)、台南縣稅捐稽徵處稽查人員查核時，未會同警察單位或交通稽查
    人員，即逕行舉發，而被告亦以原告係使用人有違章事實而逕加處罰，程序上顯
    有不合。(三)、系爭車輛係經註銷車牌車齡十九年老車，早已無法發動行駛，僅係
    供放置工具之用，所有人為林益年，並無買賣移轉過戶予原告情事，且車輛使用
    人之認定應經登記為準。除此，原告未有駕駛系爭車輛於道路上之行為，則使用
    人並未有違反道路交通管理相關規定之行為，被告對原告科予裁罰之處分，並不
    合理。(四)、又財政部四十四年台財稅發字第五五七五號函釋雖謂：「查使用牌照
    稅應以車輛所有人為納稅義務人，所有新購置或新裝修之車輛，應由納稅義務人
    於使用前向主管稽徵機關請發使用牌照。本案關於未稅腳踏車違章行駛一節，不
    論其有無借用情形，仍應以車輛所有人為處分對象。」及財政部八十八年六月二
    十四日台財稅字第八八一九二一六○一號函釋亦謂：「車輛經監理機關吊銷及逕
    行註銷牌照後行駛公路被查獲，其查獲年度及以前年度，均應依規定補稅處罰。
    」然財政部對於前開函釋規定事先並未有任何之宣導，被告即逕以前開函釋之片
    段裁罰原告，原告豈能信服﹖(五)、使用牌照稅法第二十八條第二項規定：「報停
    、繳銷或註銷牌照之交通工具使用公共水陸道路經查獲者，除責令補稅外，處以
    應納稅額二倍之罰鍰。」該條所謂「使用」應係指「行駛」之意，而不包括「停
    放」之情形，被告卻對系爭車輛停放於路旁之事實，認為係屬違章事實，實不合
    理，爰請判決將原處分及訴願決定均撤銷，並請求由被告負擔原告因精神受壓迫
    而生之醫療費用、訴訟費用、詢問律師費用云云。惟被告則以：(一)、按「車輛經
    監理機關吊銷及逕行註銷牌照後行駛公路被查獲，其查獲年度及以前年度，均應
    依規定補稅處罰。」財政部八十八年六月二十四日台財稅第八八一九二一六○一
    號函釋有案。又財政部八十八年十二月十五日台財稅第○八八○四五○九八三號
    函頒「使用牌照稅法修正後所衍生之相關問題，應如何解決」會議結論五、(一)：
    「逾期未完稅車輛在滯納期滿後被查獲停放於公共道路或監理機關辦理車輛檢驗
    時發現之車輛欠稅，均可依使用牌照稅法第二十八條規定處罰，．．．」亦有明
    確之釋示。另按「說明：．．．二、依使用牌照稅法第三條規定，交通工具之所
    有人及使用人均為使用牌照稅之納稅義務人。本案林益年君所有ＴＸ—四○一五
    號車輛，因逾期未受檢驗於八十七年六月三日遭監理機關逕行註銷牌照，嗣後該
    車於九十一年三月十二日經台南縣稅捐稽徵處查獲停放路旁，據貴府來函林君及
    甲○○君於九十一年六月三日共同具名之『覆查申請書』聲稱，系爭車輛於八十
    七年即經林君同意供陳君使用，如所稱屬實，則以所有人為處罰對象即未盡合理
    ，應以使用人為補稅及處罰對象。」亦經財政部以九十二年二月二十四日台財稅
    字第○九二○四五○二四○號函釋在案。(二)、本案之違章係由台南縣稅捐稽徵處
    稽查人員所查獲，有卷附「台南縣稅捐稽徵處舉發違反使用牌照稅法相關規定通
    知單」及相片可稽，該通知單雖僅有該處人員簽章，惟依據使用牌照稅法第二十
    一條規定：「使用牌照稅徵收期滿後，應由主管稽徵機關會同警察機關派員組織
    檢查隊，舉行車輛總檢查，並得由主管稽徵機關或警憲隨時突擊檢查。」即車輛
    之檢查並非不得由主管稽徵機關隨時作突擊檢查，原告主張檢查程序不合法一節
    顯無理由。(三)、為查明系爭車輛停放地點是否為使用牌照稅法第二十八條第二項
    所稱之「公共水陸道路」，被告於原告與林益年共同具名提出復查（九十一年六
    月三日）時，曾於九十一年六月六日下午四時，依舉發單所載查獲地點作實地現
    場勘查，勘查時系爭車輛仍停放於該地，有照片為證；而於九十一年八月三十日
    訴願時，台南市政府亦派人至現場勘查，確認系爭車輛仍停放於台南縣永康市○
    ○路九十三號房屋前道路邊，且系爭車輛一部停放在該房屋前之騎樓，另一部停
    放在前揭道路旁，往來車輛頻繁，實為供公共使用之水陸交通路線，應屬使用牌
    照稅法第二條第一款所稱之「公共水陸道路」，此有台南市政府九十一年九月二
    十五日現場會勘紀錄及相片附卷可證，原告違章事實明確。(四)、又原告謂系爭車
    輛業經註銷車牌，已無法發動行駛，僅供放置工具之用，並未有駕駛系爭車輛於
    道路之行為，而使用人並未違反有關道路交通管理相關規定之行為，被告予以裁
    罰顯不合理一節，經查，系爭車輛並未於違章查獲日（九十一年三月十二日）前
    依法辦理報停及繳回牌照，自仍為使用牌照稅法上所規定之交通工具；且系爭車
    輛被查獲時係停放於台南縣永康市○○路九十三號房屋前道路邊，已有使用公共
    道路可使用空間之事實，而現行使用牌照稅法僅須有「使用公共水陸道路」之事
    時即可舉發；質言之，包括動態之「行駛」與靜態之「停放公共道路」在內，均
    屬「使用公共道路」之範疇，此徵之首揭財政部八十八年十二月十五日台財稅第
    ○八八○四五○九八三號函意旨自明。原告主張其僅供放置工具使用，並無違法
    行駛使用，顯對法令誤解。(五)、原告既已自承為系爭車輛之使用人，且經查明有
    違章使用之情形，依財政部八十八年六月二十四日台財稅第八八一九二一六○一
    號函釋規定，車輛經監理機關吊銷及逕行註銷牌照後行駛公路被查獲，其查獲年
    度及以前年度，均應依使用牌照稅法第二十八條規定補稅處罰。是被告依財政部
    九十二年二月二十四日台財稅字第○九二○四五○二四○號函釋規定，以原告為
    補稅及裁處對象，並無不當，並請求駁回原告之訴等語，資為抗辯。
三、按「本法用辭之定義如左：一、公共水陸道路：指公共使用之水陸交通路線。」
    「使用公共水陸道路之交通工具，無論公用、私用或軍用，除依照其他有關法律
    ，領用證照，並繳納規費外，交通工具所有人或使用人應向所在地主管稽徵機關
    請領使用牌照，繳納使用牌照稅。」「使用牌照稅徵收期滿後，應由主管稽徵機
    關會同警察機關派員組織檢查隊，舉行車輛總檢查，並得由主管稽徵機關或警憲
    隨時突擊檢查。」「報停、繳銷或註銷牌照之交通工具使用公共水陸道路經查獲
    者，除責令補稅外，處以應納稅額二倍之罰鍰。」「本條例所用名詞釋義如左：
    一、道路：指公路、街道、巷衖、廣場、騎樓、走廊或其他供公眾通行之地方。
    」分別為使用牌照稅法第二條第一款、第三條第一項、第二十一條及第二十八條
    第二項及道路交通管理處罰條例第三條第一款所明定。次按「車輛經監理機關吊
    銷及逕行註銷牌照後行駛公路被查獲，其查獲年度及以前年度，均應依規定補稅
    處罰。」亦經財政部八十八年六月二十四日台財稅第八八一九二一六○一號函釋
    在案。另財政部於八十八年十二月十五日以台財稅第○八八○四五○九八三號函
    頒「使用牌照稅法修正後所衍生之相關問題，應如何解決」會議結論五、(一)：「
    逾期未完稅車輛在滯納期滿後被查獲停放於公共道路或監理機關辦理車輛檢驗時
    發現之車輛欠稅，均可依使用牌照稅法第二十八條規定處罰，．．．」亦有明確
    之釋示。而財政部上述函釋均係上級機關為下級機關在執行職務時所為之解釋，
    性質上屬行政規則，且其內容係闡明法規之原意，核與行為時使用牌照稅法第二
    十八條規定意旨相符，本院自得予以援用，合先敘明。
四、經查，訴外人林益年所有車號ＴＸ－四○一五號自用小客車，因逾期未受檢驗而
    遭監理機關於八十七年六月三日註銷車輛牌照在案。嗣該車於九十一年三月十二
    日為台南縣稅捐稽徵處稽查人員發現停放在台南縣永康市○○路旁，而有使用公
    共道路之事實，遂當場照相舉發，並移由被告審理違章成立，旋由被告依使用牌
    照稅法第二十八條第二項規定，除責令林益年補稅外，並以其為處罰對象，裁處
    罰鍰計三二、四○○元。嗣被告另依財政部九十二年二月二十四日台財稅字第○
    九二○四五○二四○號函釋本案應以使用人（即原告）為補稅及處罰對象之意旨
    ，復於九十二年三月十八日，將先前對林益年所為裁處處分撤銷，改以原告為補
    徵及裁罰對象，並以九十二年三月二十五日南市稅法字第○九二○○三一○一七
    號處分書除向原告補徵八十八年至九十一年使用牌照稅款合計一三、八○○元外
    ，並裁處罰鍰計三二、四○○元等情，此有台南縣稅捐稽徵處舉發違反使用牌照
    稅法相關規定通知單、被告九十二年三月二十五日南市稅法字第○九二○○三一
    ○一七號處分書、財政部九十二年二月二十四日台財稅字第○九二○四五○二四
    ○號函、本院九十二年度簡字第七十九號判決影本附卷可參，洵堪認定。
五、原告雖主張系爭車輛為經註銷車牌之車齡十九年老車，早已無法發動行駛，僅係
    供放置工具之用。又原告未有駕駛系爭車輛於道路上之行為，而使用牌照稅法第
    二十八條第二項所謂「使用」是指「行駛」之意，不包括「停放」之情形，故原
    告並未違反有關道路交通管理相關規定之行為云云。惟查：
    1.系爭車輛既經註銷車輛牌照在案，則依使用牌照稅法第三條第一項反面解釋，
      自不得有繼續使用公共水陸道路之行為。茲依台南縣稅捐稽徵處稽查人員於舉
      發時所拍攝之照片觀之，系爭車輛被查獲時是停放於台南縣永康市○○路九十
      三號房屋前道路邊，該車輛之一部分停放在該房屋前之騎樓，另一部分則停放
      在舖設柏油之路面上。又被告為查明系爭車輛停放地點是否為使用牌照稅法第
      二十八條第二項所稱之「公共水陸道路」，復於九十一年六月六日下午四時派
      員前往舉發單所載查獲地點作實地現場勘查，發現系爭車輛仍停放於原來之位
      址，而該建物前之永興路係屬舖設柏油之道路，前後並未封閉，且附近尚設有
      紅綠燈交通號誌，往來車輛頻繁，亦有照片附於原處分卷內為證；此外，台南
      市政府亦曾派人至現場勘查，確認系爭車輛約有二分之一停放在舖設柏油路之
      永康市○○路上，此有台南市政府九十一年九月二十五日現場會勘紀錄及相片
      附卷可證，是原告使用系爭車輛所佔用之永興路面，參諸道路交通管理處罰條
      例第三條第一款有關「道路」之規定，應屬使用牌照稅法第二條第一款所稱之
      「公共水陸道路」，要無庸疑。
    2.其次，原告所使用之系爭車輛於被查獲時，既未依法辦理報停及繳回牌照，自
      仍為使用牌照稅法上所規定之交通工具。又系爭車輛於被查獲時，係停放於原
      告自家住宅前之永興路上，其既有使用公共道路可用空間之事實，自難謂無使
      用公共道路之情形。蓋依使用牌照稅法第二十八條第一項及第二項均以「使用
      公共水陸道路」作為補稅及裁處罰鍰之依據，而非以「行駛」作為違章之成立
      要件，故條文之所謂「使用」，解釋上當然包括動態之「行駛」及靜態之「停
      放公共道路」在內，此觀前揭財政部於八十八年十二月十五日以台財稅第○八
      八○四五○九八三號函頒「使用牌照稅法修正後所衍生之相關問題，應如何解
      決」會議結論五（一）之意旨即明。從而原告訴稱其未有駕駛系爭車輛於道路
      上之行為，且使用牌照稅法第二十八條第二項所謂「使用」，是指「行駛」之
      意，不包括「停放」之情形，故其並未違反有關道路交通管理相關規定之行為
      云云，自屬誤解，並不足採。
    3.再者，依使用牌照稅法第三條第一項規定：「使用公共水陸道路之交通工具，
      無論公用、私用或軍用，除依照其他有關法律，領用證照，並繳納規費外，交
      通工具所有人或使用人應向所在地主管稽徵機關請領使用牌照，繳納使用牌照
      稅。」是以應負繳納使用牌照稅之義務人，包括使用交通工具之「所有人」或
      「使用人」，殊不以交通工具之所有人為限。又車輛因逾期未受檢驗而遭監理
      機關逕行註銷牌照，則日後被查獲有使用「公共水陸道路」之違章行為時，其
      應負補稅及處罰之對象，如該車輛之「所有人」與「使用人」若為同一人時，
      其應負繳納使用牌照稅之義務人及應受裁罰之人，固無疑義；然於「所有人」
      與「使用人」不同時，自應依車輛之實際使用狀況，而由現使用人作為補稅及
      處罰之對象，方屬合理。茲查，原告與林益年於九十一年六月三日共同具名之
      另案「覆查申請書」聲稱，系爭車輛於八十七年經林益年同意給原告使用，且
      稱該車輛係原告作為其放置工具之用等語，基此，原告為系爭車輛被查獲時之
      使用人，則被告據以對其補稅裁罰，自屬有據。是原告上開主張，均無理由，
      不足為採。
六、綜上所述，被告依使用牌照稅法第二十八條第二項規定，向原告補徵八十八年至
    九十一年使用牌照稅合計一三、八○○元，並裁處罰鍰計三二、四○○元，揆諸
    上揭說明，認事用法，均無違誤。復查決定及訴願決定遞予維持，洵無不合。原
    告起訴請求撤銷訴願決定及原處分，及請求被告負擔原告因精神受壓迫而生之醫
    療費用、訴訟費用、詢問律師費用，並無理由，應予駁回。又本件事證已臻明確
    ，兩造其餘攻擊防禦方法，核與判決結果無何影響，爰不再逐一論述，附此敘明
    。至原告請求傳訊系爭車輛原所有人林益年到院說明，本院認為亦無必要。又本
    件為簡易訴訟案件，爰不經言詞辯論為之。
七、據上論結，本件原告之訴為無理由，依行政訴訟法第二百三十六條、第二百三十
    三條第一項、第一百九十五條第一項後段、第九十八條第三項前段，判決如主文
    。
中　　　華　　　民　　　國    九十三　　年　  　九　　　月　　二十一　　日
                              高雄高等行政法院第三庭
                                          法      官    邱政強
右為正本係照原本作成。
如不服本判決，應於送達後二十日內，向本院提出上訴狀並表明上訴理由，如於本判
決宣示後送達前提起上訴者，應於判決送達後二十日內補提上訴理由書（須按他造當
事人人數附繕本）。
提起上訴應預繳送達用雙掛號郵票七份（每份三十四元）。
中　　　華　　　民　　　國    九十三　　年　  　九　　　月　　二十一　　日
                                          法院書記官    藍慶道
附註：
行政訴訟法第二百三十五條（第一項、第二項）：
對於適用簡易程序之裁判提起上訴或抗告，須經最高行政法院之許可。
前項許可，以訴訟事件所涉及之法律見解具有原則性者為限。
